【裁判字號】    97,毒抗,71
【裁判日期】    970220
【裁判案由】    毒品危害防制條例
【裁判全文】
臺灣高等法院刑事裁定                  97年度毒抗字第71號
抗  告  人
即  被  告  甲○
上列抗告人因毒品危害防制條例案件，不服臺灣桃園地方法院中
華民國97年1月10日裁定（97年度毒聲字第53號），提起抗告，
本院裁定如下：
    主  文
抗告駁回。
    理  由
一、原裁定意旨略以：甲○因施用第二級毒品案件，經裁定觀察
    、勒戒後，認有繼續施用毒品之傾向，爰依毒品危害防制條
    例第20條第2項規定，裁定令入戒治處所施以強制戒治。
二、抗告意旨略以：抗告人患有「小腦脊髓萎縮症及缺鐵性貧血
    」等遺傳性疾病，目前只能靠藥物控制，而無法治療，家母
    亦患有此病，請讓抗告人回家照顧母親，陪伴剩餘歲月；又
    勒戒所之評估標準單憑所方請的心理醫師詢問幾個問題，就
    遽予認定抗告人有繼續施用毒品之傾向，亦不公平云云。
三、按觀察、勒戒後，檢察官依據勒戒處所之陳報，認受觀察、
    勒戒人有繼續施用毒品傾向者，檢察官應聲請法院裁定令入
    戒治處所強制戒治，其期間為6個月以上，至無繼續強制戒
    治之必要為止，但最長不得逾1年，毒品危害防制條例第20
    條第2項定有明文。
四、本院查：
  (一)有無繼續施用毒品傾向之評估標準，並非完全以受勒戒人勒
    戒後之結果為準，勒戒前之各種情況，仍應作為評估之依據
    。而依勒戒處所評分說明手冊規定，係以人格特質、臨床徵
    候及環境相關因素三項合併計算分數：(一)分數100分至71
    分，判定為有繼續施用毒品傾向。(二)50 分至0分判定為無
    繼續施用毒品傾向。(三)70 分至51分間判定有繼續施用毒
    品傾向之原則為有下列各項之一者：1.缺乏病識感或戒治動
    機者。2.第一級毒品使用者。3.有煙毒前科者。4.有礙家庭
    、社會和諧與安寧者。若無以上各項之一，惟判定者認為個
    案「有繼續施用毒品傾向」者，應在「有無繼續施用毒品傾
    向證明書」詳細說明欄內載明，並於綜合判斷項下勾選「有
    繼續施用毒品傾向」。(四)分數為50分以下，原本應列為「
    無繼續施用毒品傾向」，但綜合評分者根據臨床實務，有具
    體事證，認為個案「有繼續施用毒品傾向」者，以綜合評分
    者所評估為準，惟須在「有無繼續施用毒品傾向證明書」詳
    細說明欄載明具體事證。而其中之人格特質係依：1.毒品犯
    罪相關司法紀錄、2.其他犯罪紀錄、3.短期內是否再犯及其
    他行為觀察 (夾藏、暴力、自殺、恐嚇、拒食、辱罵、喧嘩
    ) ；臨床徵候係依：戒斷症狀有無、是否使用多種藥物、有
    無注射使用、使用期間長短、情緒及態度；環境相關因素係
    依：社會功能是否良好、支持系統等；作為判斷分數之依據
    。判定者判定人格特質、臨床徵候及環境相關因素合計三項
    分數，固係供為判定者判定「有無繼續施用毒品傾向」之審
    酌標準，但非唯一標準。綜合評分者，應根據臨床實務，有
    具體事證，認為個案「有繼續施用毒品傾向」者，以綜合評
    分者所評估為準。
  (二)本件抗告人經臺灣桃園看守所附設勒戒處所評分結果，人格
    特質得56分、臨床徵候得35分、環境相關因素得7分，合計
    98分，綜合判斷為「有繼續施用毒品傾向」，有臺灣桃園看
    守所附設勒戒處所「有無繼續施用毒品傾向評估標準紀錄表
    」、「有無繼續施用毒品傾向證明書」在卷可稽。抗告人之
    分數落在100分至71分之間，依以往之臨床實務及具體事證
    加以評估，則上開證明書判定抗告人為「有繼續施用毒品傾
    向」，載明其認定抗告人有繼續施用傾向之理由，經核尚無
    不合。抗告人空言評分標準不公云云，尚非可採。
五、從而，原法院裁定抗告人令入戒治處所施以強制戒治，其期
    間為6個月以上，至無繼續強制戒治之必要為止，但最長不
    得逾1年，認事用法均無違誤，至抗告人之母患病需照顧，
    應尋求家人或其他社會福利機構協助，本件抗告為無理由，
    應予駁回。
六、據上論斷，應依刑事訴訟法第412條，裁定如主文。
中    華    民    國    97    年    2     月    20    日
                  刑事第十七庭  審判長法  官  趙功恆
                                      法  官  高明哲
                                      法  官  陳世宗
以上正本證明與原本無異。
不得再抗告。
                                      書記官  魏汝萍
中    華    民    國    97    年    2     月    20    日


司法院資訊處製作；財團法人民間司法改革基金會備份。
